臺灣新竹地方法院民事判決　　　　　　　99年度簡上字第96號
上　訴　人　莊元烘
被　上訴人　廖秀琴
訴訟代理人　謝靜國
上列當事人間請求損害賠償事件，上訴人對於中華民國99年9月
29日本院竹北簡易庭99年度竹北簡字第124號簡易判決提起上訴
，本院於民國100年11月16日辯論終結，判決如下：
    主  文
上訴駁回。
第二審訴訟費用由上訴人負擔。
    事實及理由
壹、上訴人主張除與原審判決記載相同茲予引用外，另補充：
一、上訴人於民國98年12月30日中午12時45分許，駕駛車牌號碼
    9772-FV號自用小客車，沿國道三號高速公路由北往南方向
    行駛，至該路段75.3公里處，因所行駛之中線車道前方有一
    慢速車，擬變換車道至內側車道，乃顯示左轉車燈，惟尚未
    變換車道前，即見內線車道有被上訴人訴訟代理人謝靜國所
    駕駛之5D-6685號自用小客車疾駛而至，乃取消左轉車燈，
    維持在中線車道行駛，直行約60公尺後，車後保險桿左側竟
    遭因緊張而控車不當之謝靜國所駕5D-6685號車車頭左前方
    碰撞，上訴人所駕駛之車輛因車尾承受後方往右前方之力道
    ，致原本沿中線車道直行之行向更異為向左斜之方向，致失
    控撞擊內側車道路肩上之水泥護欄，造成車頭嚴重毀壞。
二、系爭事故應由被上訴人訴訟代理人謝靜國負完全之肇事責任
    ，惟國道公路警察局道路交通事故初步分析研判表、臺灣省
    竹苗區車輛行車事故鑑定委員會、臺灣省車輛行車事故覆議
    鑑定委員會所為肇事責任之認定及國立交通大學行車事故鑑
    定意見，竟均認上訴人變換車道未讓直行車先行並注意安全
    距離，為肇事原因，均未注意系爭事故之發生係5D-6685號
    車前保險桿左側擦撞9772-FV號車後保險桿左側，及5D-6685
    號車前保險桿與相關附件原係散落於中線車道上，為避免阻
    礙交通，方經人撿拾至逆向停放之5D-6685號車尾處之外側
    護欄旁等事實，足見系爭事故確係於中線車道發生碰撞，應
    由謝靜國負完全之肇事責任，上開鑑定報告之結論，均非可
    採。
三、上訴人所駕駛之9772-FV號車既係遭5D-6685號車不當追撞，
    則上訴人所受修復9772-FV號車所須費用新臺幣（下同）160
    ,400元之損失，自應由被上訴人及其使用人謝靜國賠償，爰
    依法提出抵銷之抗辯。原審就被上訴人起訴主張上訴人應賠
    償178,000元及其利息之請求，判命上訴人給付被上訴人67,
    953元及自民國99年5月15日起按年息百分之5計算之利息，
    並命上訴人負擔訴訟費用714元，核非有據，上訴人自難甘
    服。爰提起上訴，並聲明：原判決廢棄；被上訴人在第一審
    之訴駁回。
貳、被上訴人主張除與原審判決記載相同茲予引用外，另補充：
一、系爭事故已經國道警方初判、臺灣省竹苗區車輛行車事故鑑
    定委員會鑑定、以及臺灣省車輛行車事故覆議委員會99年第
    16次會議之決議、國立交通大學行車事故鑑定研究中心鑑定
    ，均認為被上訴人訴訟代理人謝靜國無肇事責任。其間經過
    事故現場筆錄（含事故現場圖之認定）、鑑定會議上之說明
    、以及多次於原審之陳詞，皆為經雙方同意後簽字認同之結
    果。上開鑑定委員會中必定不乏力學專家，倘經過多次且多
    位鑑定委員之判斷，均認為5D-6685號車之駕駛謝靜國無任
    何肇事責任，亦無任何過失，足見上訴人所提力學理論顯有
    違誤。
二、被上訴人訴訟代理人謝靜國於事發當時係以時速110公里之
    速度行駛在內側車道，上訴人則以更快之速度超越，上訴人
    聲稱其當時車速僅80公里，且謝靜國所駕車輛在其後方疾駛
    前進云云，並不實在。事發當時，確實係因上訴人未注意安
    全距離即變換車道，且未讓直行車先行，即由中線車道切入
    內線車道，被上訴人訴訟代理人謝靜國出於本能，方向盤先
    向左打，快要撞到護欄就改向右打方向盤，車頭左前方才會
    撞及上訴人9772-FV號車之後保險桿左側，所駕5D-6685號車
    才會反向停在外側路肩。上訴人違反高速公路及快速公路交
    通管理規則第11條規定肇致系爭事故，應負全部肇事責任，
    除應給付被上訴人所受如原審判決所示之損害外，對於自身
    所駕9772 -FV號車之損害，應自負其責。上訴人以修復9772
    -FV號費用主張抵銷，亦無依據。本件上訴人所為上訴，為
    無理由，並答辯聲明：駁回上訴。
、兩造不爭執之事項：
一、98年12月30日中午12時45分許，上訴人駕駛之9772-FV號自
    用小客車，沿國道三號高速公路由北往南行駛，至該路段南
    下75.3公里處，行駛在中線車道，以左轉方向燈示意擬變換
    車道至內側車道；適被上訴人之子謝靜國駕駛被上訴人所有
    5D-6685號自用小客車同向在後行駛於內側車道，二車發生
    碰撞事故。
二、9772-FV號自用小客車左後保險桿與5D-6685號自用小客車發
    生碰撞後，車頭擦撞內側護欄，最後車頭朝內側護欄，橫停
    於內側車道。5D-6685號自用小客車於碰撞後，左前方大燈
    及前方保險桿掉落，迴轉反向停於外側路肩。
三、兩造不爭執5D-6685號自用小客車所受損害為原審判決所認
    定之67,953元。
四、兩造不爭執9772-FV號自用小客車之修復費用經估價為153,0
    00元（尚未扣除折舊）、拖吊費2,500元。
肆、本件之爭點：
一、系爭事故之發生，上訴人有無肇事責任？
二、上訴人所為被上訴人之使用人謝靜國對系爭事故之發生須負
    完全肇事責任之主張，是否可採？
三、本件上訴人主張抵銷抗辯是否可採？上訴有無理由？
伍、本院之判斷：
一、系爭事故之發生，應由上訴人負完全之肇事責任：
（一）就系爭事故之發生，上訴人主張其係行駛於中線車道，尚
      未進行車道變換即已遭謝靜國所駕之車輛前保險桿左側撞
      及其車後保險桿左側，致其所駕車輛因而擦撞內側護欄，
      並主張事故發生時，係在中線車道發生碰撞云云，此為被
      上訴人所否認，並以上訴人確實未注意安全距離且未禮讓
      直行車輛，即貿然變換車道，被上訴人之使用人謝靜國出
      於閃避，始會先將方向盤左打，幾乎撞及護欄，始將方向
      盤右打，致所駕車輛之前保桿左側，撞及上訴人車輛之後
      保桿左側，而迴轉反向停於外側路肩，發生撞擊之處可能
      係中線、與內側車道之交界處，但因事出突然，無法確定
      等語為辯。基於下列事證，本院認系爭事故之發生，確係
      上訴人變換車道未依規定注意安全距離，並未讓直行車先
      行所致，應由上訴人完全之肇事責任：
  １、依國道公路警察局第六警察隊所製之道路交通事故調查報
      告表、道路交通事故現場圖、道路交通事故談話紀錄表、
      事故現場照片等觀之，系爭事故發生後，撞擊碎片均散落
      於內側車道及內側路肩（參原審卷宗第37頁下方、第38頁
      下方、第39頁上方之照片），雖該碎片之散落，可能有因
      9772-FV號車擦撞內側護欄時而生者，惟由現場照片可知
      ，並無任何碎片散落於中線車道，若兩車於中線車道發生
      碰撞，則現場中線車道應有碎片掉落，惟現場並無任何照
      片顯示中線車道有散落之碎片，故系爭事故發生撞擊時之
      位置，應係在內側車道上，並非上訴人所稱之中線車道，
      堪可認定。上訴人雖稱被上訴人所有5D-6685號車之前保
      險桿及其餘附件係掉落在中線車道，因阻礙交通，始被撿
      至外側路肩該車車後放置云云，惟就此，上訴人並未能提
      出任何事證以供比對，而現場並無任何事證足以顯示上開
      保桿、附件確係落於中線車道，且依兩造於國道公路警察
      局道路交通事故談話紀錄表中均認現場於警方到場處理前
      未為移動（參原審卷宗第33頁、第35頁），上訴人所有車
      輛之撞擊碎片散落之處所既無任何移動，又豈能謂5D-668
      5號車之前保險桿及其餘附件係掉落中線，被撿拾至外側
      路肩放置？故上訴人所稱系爭事故之發生係在中線車道產
      生撞擊，乃被上訴人之使用人謝靜國控車不當所致云云，
      即非可採。本件事故既非在中線車道發生撞擊，則上訴人
      所駕9772 -FV號之車頭，確已自中線車道轉入內側車道，
      而為閃避不及之5D-6685號車車頭左側撞擊後保險桿左側
      ，再擦撞內側護欄，應堪認定。
  ２、系爭事故發生時，若上訴人所駕9772-FV號車直行於中線
      車道，而車頭行向未曾轉至內線車道，即遭5D-6685號車
      車頭左側撞擊其後保險桿左側，一般而言，左後方受撞時
      ，若後方撞擊之力道強於左方撞擊之力道，則上訴人之
      9772-FV號車應向其右方偏行，當無向左偏行而撞及內側
      護欄之理；倘依上訴人所稱，其直行於中線車道而左後角
      遭撞，撞擊時因左側受力強於後方受力而有車頭向左偏行
      旋轉之情形，則因9772-FV號車原仍行駛於中線車道，縱
      車頭向左偏行旋轉，致多應僅在中線車道與內側車道間車
      身打橫滑行，亦不致於發生車頭越過3. 75公尺之內側車
      道、1公尺之內側路肩，再以車頭正面撞擊內側護欄而使
      車身呈逆時針轉動至停止之情形；正因上訴人所駕9772-F
      V號車已往左偏行（變換車道），於左後方遭撞受力後，
      始有可能會因運動慣性續往左側撞擊內側護欄。故上訴人
      所辯其維持於中線車道直行遭撞云云，即非可採。
  ３、本件經臺灣省竹苗區車輛行車事故鑑定委員會鑑定意見書
      所載鑑定結果認：「一、莊元烘駕駛自小客車，變換車道
      未讓直行車先行並注意安全距離，為肇事原因。二、謝靜
      國駕駛自小客車，措手不及，無肇事因素。」；另台灣省
      車輛行車事故覆議委員會99年第16次會議亦決議維持竹苗
      區車輛行車事故鑑定委員會之鑑定意見，均與本院上開認
      定相同，有被上訴人於原審提出之該會99年3月8日竹苗鑑
      990027字第0995300680號函附之鑑定意見書、台灣省車輛
      行車事故覆議委員會99年4月26日覆議字第0996201482號
      函可稽（參原審卷第13頁至第17頁）。上訴人提起上訴後
      ，本院依上訴人之聲請，再將系爭事故送由國立交通大學
      行車事故鑑定研究中心進行鑑定，該校100年9月26日交大
      管字第1001009561號函檢附之鑑定意見亦認上訴人駕駛小
      客車，變換車道未注意安全距離並讓直行車先行，為肇事
      原因，謝靜國駕駛小客車，措手不及，應無肇事因素（參
      卷宗第67頁至第69頁）等語明確。上開鑑定報告對於5D-6
      685號車究係車頭右側或左側，與上訴人所駕9772-FV號車
      之左後側發生撞擊，與本院之認定雖有不同，惟不論5D-6
      685號車究係車頭右側或左側與9772-FV號車之左後側發生
      碰撞，對於上訴人確實於甚短距離內變換車道，未讓直行
      車先行，致後方謝靜國所駕車輛措手不及，車頭撞及9772
      -FV號車左後方，致9772-FV號車因左後側受力及先前已向
      左切入內側車道之運動慣性而向左打橫，因而擦撞內側護
      欄一節，並無影響，仍應認上開鑑定之結果為可採。
  ４、按汽車行駛至高速公路或快速道路，在行駛途中，不得驟
      然或任意變換車道，如欲超越前車或變換車道時，應先顯
      示方向燈告知前後車輛，並保持安全距離及間隔，方得超
      越或變換車道，高速公路及快速公路交通管制規則第11條
      定有明文。本件上訴人行經肇事路段，本應注意依上開規
      定變換車道，而依當時陰天，有日間自然光線，行駛之高
      速公路柏油路面濕潤、無缺陷、無障礙物、視距良好之情
      形，並無不能注意之情狀，上訴人竟疏未注意，貿然於未
      保持安全距離，且未讓直行車先行之情形下變換車道，致
      生系爭事故，為有過失，且其過失行為與被上訴人所有5D
      -6685號車受損害間有因果關係，應由上訴人依侵權行為
      法則賠償上訴人所受損害，堪以認定。上訴人主張其對系
      爭事故之發生並無過失云云，洵屬無據，委無可採。
二、上訴人所為謝靜國應負完全肇事責任之主張，及所為抵銷之
    抗辯均非可採：
    如前所述，系爭事故之發生應由上訴人負完全之肇事責任，
    被上訴人之使用人謝靜國並無肇事因素，則上訴人主張應由
    謝靜國負完全之過失責任，並以9772-FV號車修復所須費用
    與被上訴人所受損害為抵銷云云，均非有據，自無從准許。
三、本件上訴為無理由：
    兩造對於被上訴人所有5D-6685號車因系爭事故所受之損害
    為原審判命上訴人給付之67,953元，並無爭執。而上訴人就
    系爭事故之發生，應負完全之肇事責任，業如前述，則原審
    判命上訴人如數給付，並依職權宣告假執行，於法並無不合
    。上訴意旨指摘原判決不當，求予廢棄改判，為無理由，應
    予駁回其上訴。
陸、本件事證已臻明確，兩造其餘主張陳述及所提之證據，經審
    酌後，或與本件爭點無涉，或於判決結果無影響，爰不逐一
    論述，附此敘明。
柒、據上論結，本件上訴為無理由，依民事訴訟法第436條之1第
    3項、第449條第1項、第463條、第78條，判決如主文。
中    華    民    國   100    年    11    月    30    日
                  民事第一庭  審判長法  官  蔡孟芳
                                    法  官  林麗玉
                                    法  官  朱美璘
以上正本係照原本作成。
本判決不得上訴。
中    華    民    國   100    年    11    月    30    日
                                書記官  蕭宛琴